臺灣嘉義地方法院刑事判決　　　　　　 100年度交訴字第48號
公　訴　人　臺灣嘉義地方法院檢察署檢察官
被　　　告　戴瑞宏
上列被告因業務過失致死等案件，經檢察官提起公訴（100年度
偵字第2590號、第4078號、第4079號），本院判決如下：
    主  文
戴瑞宏犯不能安全駕駛動力交通工具罪，處有期徒刑貳月；又犯
過失致人於死罪，處有期徒刑柒月；應執行有期徒刑捌月。
    犯 罪 事 實
一、戴瑞宏明知飲用酒類後，不能安全駕駛即不得駕車，竟先於
    民國100年4月2日上午11時許，在嘉義縣東石鄉網寮村友人
    家中飲用2杯啤酒，導致無法為安全駕駛，而仍於100年4月2
    日上午11時40分許（起訴書誤載為上午10時40分許），駕駛
    車牌號碼為C4-2760號之自用小貨車，沿嘉義縣東石鄉○○
    村縣道嘉179線公路由西往東方向行駛，嗣於同日上午11時
    44分許，行經該路段0.9公里處時，本應注意駕駛汽車在行
    駛時，應注意車前狀況，並隨時採行必要之安全措施，行經
    未劃分標線之道路會車時應靠右行駛並減速慢行，且會車相
    互之間不得少於半公尺，而依當時天候晴、日間有自然光線
    、路面柏油乾燥、無缺陷、無障礙物、視距良好等情況，並
    無不能注意之情形，竟疏未注意遵守上開交通安全規則；適
    有戴昆南騎乘之車牌號碼8GX-172號機車行經該處，亦未靠
    右行駛及減速慢行，也未於會車時保持安全距離，因而導致
    兩台車輛發生對撞，致使戴昆南人車倒地，受有顱內出血、
    左股骨開放性骨折等傷害，經警到場處理，並以酒精檢測儀
    器於同日中午12時11分對戴瑞宏施以檢測，測得戴瑞宏呼氣
    所含酒精濃度為每公升0.31毫克，而戴昆南經送醫急救後，
    於100年4月3日2時54分許不治死亡。
二、案經嘉義縣警察局朴子分局報告及臺灣嘉義地方法院檢察署
    檢察官相驗後簽分偵查起訴。
    理  由
一、按被告以外之人於審判外之言詞或書面陳述，除法律有規定
    者外，不得作為證據；又被告以外之人於審判外之陳述，雖
    不符合同法第159條之1至第159條之4之規定，但經當事人於
    審判程序同意作為證據，法院審酌該言詞陳述或書面陳述作
    成時之情況，認為適當者，亦得為證據。當事人、代理人或
    辯護人於法院調查證據時，知有第159條第1項不得為證據之
    情形，而未於言詞辯論終結前聲明異議者，視為有前項之同
    意，刑事訴訟法第159條第1項及第159條之5分別定有明文。
    查本判決下列所引之供述證據，雖屬傳聞證據，惟當事人於
    本院審判期日中表示無意見不予爭執，且迄至言詞辯論終結
    前亦未表示異議，本院審酌上開證據資料製作時之情況，尚
    無違法不當及證明力明顯過低之瑕疵，亦認為以之作為證據
    應屬適當，故依前開規定，逕依刑事訴訟法第159條之5規定
    ，認前揭證據資料均有證據能力。
二、訊據被告戴瑞宏對於有酒後駕車及於100年4月2日上午11時
    40  分許，於飲用兩杯啤酒後駕駛上開自用小貨車，沿嘉義
    縣東石鄉○○村縣道嘉179線公路由西往東方向行駛，嗣於
    同日上午11時44分許，行經該路段0.9公里處，與戴昆南騎
    乘之車號8GX-172號機車，發生對撞車禍，致戴昆南人車倒
    地受傷，經送醫急救無效後死亡一情，坦承不諱，惟矢口否
    認有何過失致人於死之犯行，辯稱：是被害人戴昆南因彎腰
    拿東西，自己騎車來撞伊，伊無法閃避，應無過失云云。然
    查：
（一）按汽車駕駛人於飲用酒類後吐氣所含酒精濃度超過每公升
      0.25毫克者，不得駕車，道路交通安全規則第114條第2款
      定有明文，本件被告於開車前有飲用2杯啤酒一情為被告
      所自承（見本院卷第64頁），而被告於肇事後，於同日中
      午12時11分對其施以酒精檢測，測得戴瑞宏呼氣所含酒精
      濃度為每公升0.31毫克，亦有道路交通事故當事人酒精測
      定紀錄表在卷可稽（見警卷第17頁），是被告於服用酒類
      後吐氣所含酒精濃度超過每公升0.25毫克，本不得駕車，
      竟仍駕駛上開自用小貨車上路，本有過失在先。
（二）復按汽車行駛時，駕駛人應注意車前狀況，並隨時採取必
      要之安全措施；汽車在未劃分向線或分向限制線之道路，
      應靠右行駛，並應減速慢行；而會車相互之間隔不得少於
      半公尺，道路交通安全規則第94條第3項、第95條第1項、
      第100條第1款及第5款分別定有明文。經查，被害人戴昆
      南於距離碰撞地點前約50公尺前，即因伸手在口袋內掏東
      西導致所騎乘之機車，開始往左偏，當時伊覺得對向機車
      偏過來很危險，可能會撞到，就立刻踩煞車停在原地，但
      被告均無煞車還繼續開車，因而發生碰撞一情，業據當時
      開車跟隨在被告車後之證人謝東錦於本院審理時結證甚詳
      （見本院卷第36頁至第37頁），而被告亦自承於發生碰撞
      時均無煞車（見本院卷第70頁），而是肇事地點之嘉義縣
      東石鄉○○村縣道嘉179線公路是未劃分向線之道路一情
      ，除有道路交通事故調查報告表(一)在卷為憑外（見警卷
      第10頁），亦為被告所不爭執（見本院卷第64頁），是時
      開車跟隨在被告車後之證人謝東錦既於50公尺前即已發現
      被害人所騎乘之機車，開始往左偏，並採取煞車之躲避動
      作，而當時開車在前之被告卻反而均無採取煞車之避免碰
      撞措施，顯見當時被告確有未注意車前狀況，且未採取必
      要安全措施之過失。又現場既為未劃分向線之道路，被告
      依前揭道路交通安全規則規定，本應靠右行駛道，並應減
      速慢行；且會車時應間隔半公尺以上，然被告卻毫無煞車
      減速慢行，另依道路交通事故現場圖（見警卷第8頁）之
      刮地痕及散落碎片位置觀之，碰撞地點又接近道路中央，
      顯見被告亦未靠右行駛，並於會車時未間隔半公尺以上之
      距離，是其對本件車禍之發生自有疏失，被告辯稱其無過
      失云云，自屬事後飾卸之詞而難憑採。此外，復有告訴人
      戴邱阿披與戴宏明於警訊及偵查時指述（見相驗卷第4頁
      至第6頁、第38頁至第39頁、偵查卷第25頁至第28頁）、
      道路交通事故現場圖、道路交通事故調查報告表(一)(二)
      、交通事故現場照片、道路交通事故當事人酒精測定紀錄
      表、嘉義長庚紀念醫院診斷證明書、刑法第185條之3案件
      測試觀察紀錄表（見警卷第8頁至第20頁）、嘉義縣警察
      局朴子分局100年5月23日嘉朴警偵字第1000007245號函附
      之緊急救護案件紀錄（見相驗卷第65頁至第66頁），在卷
      可稽，而被害人戴昆南與被告發生碰撞後，即當場受傷昏
      迷，嗣立即送往嘉義長庚紀念醫院救治後，於100年4月3
      日2時54分許仍不治死亡等情，亦有嘉義長庚紀念醫院診
      斷證明書（見相驗卷第10頁）、臺灣嘉義地方法院檢察署
      筆錄、相驗照片、相驗筆錄、相驗屍體證明書、檢驗報告
      書、相驗屍體證明書及檢驗報告書（見相驗卷第37頁至第
      62頁）在卷可佐，故上開事實均堪以認定。
三、按駕駛人於飲用酒類後吐氣所含酒精濃度超過每公升0.25毫
    克者，不得駕車；汽車行駛時，駕駛人應注意車前狀況，並
    隨時採取必要之安全措施；汽車在未劃分向線或分向限制線
    之道路，應靠右行駛，並應減速慢行；而會車相互之間隔不
    得少於半公尺，道路交通安全規則第114條第2款、第94條第
    3項、第95條第1項、第100條第1款及第5款分別定有明文。
    被告係領有駕駛執照之人，此有證號查詢汽車駕駛人資料1
    份附卷足憑（見相驗卷第33頁），是其對於應遵守上開規定
    自難諉為不知，且依卷附道路交通事故調查報告表（一）所
    載及處理員警於事故當日所拍攝之照片觀之，事故當時天候
    晴、日間有自然光線、路面柏油乾燥、無缺陷、無障礙物、
    視距良好等情況，並無不能注意之情形，然被告所駕駛之上
    開自小貨車詎仍疏未注意上開規定，因而肇事，致被害人死
    亡，足見被告確有違反上述交通安全規定甚明。又本件事故
    經送臺灣省嘉雲區車輛行車事故鑑定委員會鑑定，該委員會
    之鑑定結果亦為「戴瑞宏駕駛自小貨車，未劃分向標線之道
    路，會車互未保持安全間隔，同為肇事原因。」而認定被告
    於本件交通事故確有過失，與本院上開認定一致，亦有100
    年9月7日臺灣省嘉雲區車輛行車事故鑑定委員會嘉雲鑑0000
    000字第1005803225號函及所附鑑定書在卷為憑（見本院卷
    第46頁至第47頁），是被告之過失行為與被害人之死亡結果
    間，顯具有相當因果關係至為灼然。綜上所述，本件事證明
    確，被告犯行，堪以認定，應依法論科。
四、核被告所為，係犯刑法第185條之3之不能安全駕駛動力交通
    工具罪刑法及第276  條第1項之過失致人於死罪，而上開二
    罪間，行為互異，罪名互殊，所侵害法益亦不相同，應予分
    論併罰。起訴意旨雖認被告所犯應係刑法第276條第2項之業
    務過失致人於死罪，然查，被告堅詞否認駕駛自用小貨車為
    其業務或附隨業務行為，辯稱：伊於去年回到家鄉後，平時
    都去幫人家採收牡蠣或者幫其姊夫做事，肇事當天係因清明
    節連續假期，伊父親生意比較好，一時忙不過來，伊姊姊方
    臨時打電話給伊，叫伊幫忙父親去載文蛤，車子也是臨時跟
    別人借的，一開出去就發生車禍，伊平時並無開貨車，均是
    騎摩托車等語（見本院卷第61頁到第64頁），而檢察官對於
    開車是否為被告之業務行為或附隨業務行為，均未提出任何
    證據，加以證明，而系爭自小貨車確實非被告或其父親所有
    一情，亦有車號查詢汽車車籍單在卷可稽，是自難認被告之
    駕駛行為係其業務或附隨業務行為，是起訴意指就此尚有違
    誤，自得由本院於告知罪名後變更起訴法條審理之，附此敘
    明。又起訴意旨雖認被告於肇事時正在講行動電話，然查，
    依據卷附臺灣嘉義地方法院檢察署電話資訊連結系統查詢單
    及電信資料明細單觀之，起訴意旨所指被告於肇事時所打之
    電話0000000號及0000000號之電話，均係在被告打完119電
    話之後所打，而經本院依職權調查，該二支電話號碼分屬被
    告父親戴四齊及村長戴慶堂所申請（見本院卷第21頁），而
    據被告所供承，伊於肇事後，除了打119報警外，之後尚有
    打電話給村長及自己父親，是被告應係在肇事後方打電話，
    而非在肇事時打電話，此部分亦併此序明。
五、又被告於肇事時係酒醉駕車一情，亦據被告供明在卷，並有
    道路交通事故調查報告表（一）之記載可據，其竟於上揭時
    地駕駛汽車因過失而致人於死，其過失致死犯行應依道路交
    通管理處罰條例第86條第1項規定加重其刑至二分之一。另
    被告於肇事後，在犯罪未被有偵查權之公務員或機關發覺前
    ，即主動向嘉義縣警察局朴子分局警員表明其為肇事車輛之
    駕駛人，並接受裁判等情，有嘉義縣警察局朴子分局道路交
    通事故肇事人自首情形紀錄表及本院電話記錄附卷可佐，是
    被告對偵查機關尚未發覺之過失致死犯罪，自首而接受裁判
    ，得依刑法第62條前段之規定減輕其刑，並就過失致人於死
    罪部分，先加後減之。爰審酌被告素行尚可（有臺灣嘉義地
    方法院檢察署刑案資料查註紀錄表及臺灣高等法院被告前案
    紀錄表各一份附卷可按）；其酒後行車不慎肇事致被害人死
    亡，被告與被害人同為肇事原因，及被害人家屬所受損害程
    度，被告犯後否認過失致死部分之犯行，且迄未與被害人家
    屬成立和解之態度，及其自述：沒有固定工作，家裡尚有父
    、母親、未婚、沒有小孩，國中畢業之智識程度之生活狀況
    等一切情狀，分別量處如主文所示之刑，並定其應執行刑，
    以示懲儆。
六、據上論斷，應依刑事訴訟法第299條第1項前段、第300條，
    刑法第185條之3、第276條第1項、第62條前段、第51條第5
    款，道路交通管理處罰條例第86條第1項、刑法施行法第1條
    之1第1項、第2項前段，判決如主文。
本案經檢察官詹昭書到庭執行職務。
中    華    民    國  100    年    9    月    30    日
                交通法庭      審判長法  官  沈福財
                                    法  官  卓春慧
                                    法  官  黃明展
以上正本證明與原本無異。
如不服本判決應於收受判決後10日內向本院提出上訴書狀，並應
敘述具體理由；其未敘述上訴理由者，應於上訴期間屆滿後20日
內向本院補提理由書（均須按他造當事人之人數附繕本）「切勿
逕送上級法院」。告訴人或被害人如對於本判決不服者，應具備
理由請求檢察官上訴，其上訴期間之計算係以檢察官收受判決正
本之日期為準。
中    華    民    國  100    年    9    月    30    日
                                    書記官  張宇安
附錄論罪科刑法條：
中華民國刑法第185條之3
服用毒品、麻醉藥品、酒類或其他相類之物，不能安全駕駛動力
交通工具而駕駛者，處 1 年以下有期徒刑、拘役或科或併科 15
萬元以下罰金。
中華民國刑法第276條
（過失致死罪）
因過失致人於死者，處 2 年以下有期徒刑、拘役或 2 千元以下
罰金。
從事業務之人，因業務上之過失犯前項之罪者，處 5 年以下有
期徒刑或拘役，得併科 3 千元以下罰金。